【裁判字號】    89,交上易,778
【裁判日期】    890517
【裁判案由】    過失傷害
【裁判全文】
臺灣高等法院臺中分院刑事判決                  八十九年度交上易字第七七八號
    上  訴  人  臺灣南投地方法院檢察署檢察官
    被      告  丁○○
右上訴人因被告過失傷害案件，不服台灣南投地方法院八十九年度交易字第二號中華
民國八十九年二月三日第一審判決（起訴案號：台灣南投地方法院檢察署八十八年度
調偵字第三六號）提起上訴，本院判決如左：
    主  文
原判決撤銷。
丁○○從事業務之人，因業務上之過失傷害人致重傷，處有期徒刑陸月，如易科罰金
，以參百元折算壹日，緩刑參年。
    事  實
一、丁○○以駕駛自用廂型貨車載運各式服裝至彰化縣及南投縣各鄉、鎮、市之果菜
    市場販賣為生，係以駕駛自用廂型貨車為其附隨業務之人。民國（下同）八十八
    年四月二十四日上午六時許，丁○○又駕駛其配偶陳秋雲所有、車牌號碼為ＱＤ
    －五一六三號之自用廂型貨車載運各式服裝，自彰化縣永靖鄉出發，欲前往南投
    縣南投市之果菜市場販賣，並於同日上午七時十五分許，沿南投縣南投市○○路
    由西向東駛至南投市○○路、民族路、及往瑤池天宮產業道路之無號誌交岔（三
    岔）路口處時，本應注意該處之行車速限不得超過四十公里，並應注意車前狀況
    ，以隨時採取必要之安全措施，另亦應注意車輛行經無號誌之交岔路口時，應減
    速慢行，作隨時停車之準備，且當時之天候為晴，日間自然光線，當地柏油路面
    乾燥無缺陷，道路無障礙，視距良好，並無不能注意之情形，詎丁○○竟疏未注
    意車前狀況，亦未隨時採取必要之安全措施，仍以時速五十公里之速度駕車前進
    。適有甲○○無照騎乘車牌號碼為ＬＧＪ－六五二號之重型機車，後載乙○○○
    ，沿南投市○○路由東向西駛至上開無號誌交岔路口，並欲左轉往瑤池天宮方向
    行駛。當時，甲○○疏未注意駕車行經交岔路口左轉彎時，應行至路口中心處左
    轉，不得占用來車道搶先左轉之規定，而貿然搶先左轉，丁○○見狀，因車速過
    快，煞閃不及，致其所駕駛自用廂型貨車之右車頭撞及甲○○所騎乘重型機車之
    右側，甲○○與乙○○○因而人車倒地，同時致甲○○受有左肩挫傷、左手、左
    足多處擦挫傷、左鎖骨脫臼等普通傷害，乙○○○則除受有右股骨頭骨折、右大
    腿股骨上踝、右小腿脛腓骨、右前臂橈尺骨粉碎性開放性骨折、右大拇指骨折合
    併骨髓炎等傷害外，並受有胸椎骨折異位合併下肢癱瘓之身體重大難治之傷害（
    甲○○過失傷害乙○○○部分，未據告訴）。被告於本院審理時，就告訴人所受
    之損害，已於八十九年四月二十四日在彰化縣永靖鄉調解委員會與告訴人達成調
    解，願賠償告訴人新台幣（下同）一百六十萬元。
二、案經甲○○與乙○○○訴由南投縣警察局南投分局報請台灣南投地方法院檢察署
    檢察官偵查起訴。
    理  由
一、訊據被告丁○○對其平常確以駕駛自用廂型貨車載運各式服裝至彰化縣及南投縣
    各鄉、鎮、市之果菜市場販賣為生，及其於八十八年四月二十四日上午，又駕駛
    其配偶陳秋雲所有、車牌號碼為ＱＤ－五一六三號之自用廂型貨車載運各式服裝
    ，欲前往南投縣南投市之果菜市場販賣時，確有於前開時、地，因前開原因，與
    甲○○無照騎乘、後載乙○○○、車牌號碼為ＬＧＪ－六五二號之重型機車發生
    車禍，致甲○○與乙○○○受有前開傷害等事實，已於偵、審中均直承不諱，核
    與告訴人甲○○與乙○○○於偵查中與原審訊問時所指訴之情節相符，並有道路
    交通事故調查報告表一紙與照片六張附卷（見八十八年度偵字第四三三二號偵查
    卷宗十五至十九頁）可稽。而告訴人甲○○因此車禍，受有左肩挫傷、左手、左
    足多處擦挫傷、左鎖骨脫臼等普通傷害，另乙○○○除受有右股骨頭骨折、右大
    腿股骨上踝、右小腿脛腓骨、右前臂橈尺骨粉碎性開放性骨折、右大拇指骨折合
    併骨髓炎等傷害外，並受有胸椎骨折異位合併下肢癱瘓之身體重大難治之傷害，
    亦有南雲醫院診斷證明書二紙與財團法人私立中國醫藥學院附設醫院診斷證明書
    三紙附卷（見同上偵查卷宗十至十三頁）足佐。按汽車行車速度，應依標誌之規
    定，行經無號誌之交岔路口，應減速慢行，作隨時停車之準備；且汽車行駛時，
    駕駛人應注意車前狀況，並隨時採取必要之安全措施，此於道路交通安全規則第
    九十三條第一項第四款、第九十四條第三項分別定有明文。本案被告駕車行經前
    開時速限速為四十公里之路段之時，本應注意上開規定，而依道路交通事故調查
    報告表之記載，當時之天候為晴，日間自然光線，當地柏油路面乾燥無缺陷，道
    路無障礙，視距良好，顯無不能注意之情形，詎被告丁○○竟疏未注意車前狀況
    ，亦未隨時採取必要之安全措施，仍以時速五十公里之速度駕車前進，致與甲○○所騎乘之前開重型機車相撞，雖當時甲○○並未注意駕車行經交岔路口左轉彎
    時，應行至路口中心處左轉，不得占用來車道搶先左轉之規定，而貿然搶先左轉
    ，對本件車禍之發生亦有過失，惟被告對本件車禍之發生，亦同有過失責任。台
    灣省南投縣區車輛行車事故鑑定委員會鑑定結果，亦同此認定，此有該委員會八
    十八年十二月十五日投鑑字第八八三○○號鑑定意見書（見八十八年度調偵字第
    三六號偵查卷宗第七至第八頁）可稽。本件告訴人所受之前開傷害，亦堪認與被
    告之過失行為有相當因果關係，事證明確，被告之犯行堪以認定。
二、本案被告於本院訊問時，雖辯稱其於車禍發生後，有囑託他人向警局報案，合於
    刑法自首之規定。惟經本院向南投縣警察局南投分局函查，該分局已覆稱：車禍
    發生後，係甲○○至對面寺廟打電話給徐江標向警方報案，被告並無自首情形，
    此有該分局八十九年四月二十一日投投警刑字第七二三○號函附卷（見本院審理
    卷三二頁）可稽。即被告聲請本院訊問之證人王淑賢亦證明未受被告請託報警（
    見本院審理卷第二十八頁）。故被告此部分之所辯，尚難採信。
三、原審就被告前開所犯，予以論罪科刑，固非無見，惟本案被告丁○○平常係以駕
    駛自用廂型貨車載運各式服裝至彰化縣及南投縣各鄉、鎮、市之果菜市場販賣為
    生，堪證其係以駕駛自用廂型貨車為其附隨業務之人。其於八十八年四月二十四
    日上午，復駕駛其配偶陳秋雲所有、車牌號碼為ＱＤ－五一六三號之自用廂型貨
    車載運各式服裝，欲前往南投縣南投市之果菜市場販賣，並在前開時、地與甲○○騎乘之前開重型機車發生車禍，致甲○○受有左肩挫傷、左手、左足多處擦挫
    傷、左鎖骨脫臼等普通傷害，另乙○○○除受有右股骨頭骨折、右大腿股骨上踝
    、右小腿脛腓骨、右前臂橈尺骨粉碎性開放性骨折、右大拇指骨折合併骨髓炎等
    傷害外，並受有胸椎骨折異位合併下肢癱瘓之身體重大難治之傷害（屬刑法第十
    條第四項第六款之重傷），核其所為，係犯刑法第二百八十四條第二項前段之業
    務過失傷害罪（即甲○○受傷部分）及同條項後段之業務過失重傷害罪（即乙○○○受傷部分）。被告以一業務過失行為，觸犯上開二罪名，係以一行為觸犯二
    罪名之想像競合犯，應依刑法第五十五條之規定，從一重依刑法第二百八十四條
    第二項後段之業務過失重傷害罪處斷。公訴人就甲○○受傷部分，認被告係犯刑
    法第二百八十四條第一項前段之過失傷害罪，就乙○○○受傷部分，認被告係犯
    刑法第二百八十四條第一項後段之過失重傷害罪，其起訴法條尚有未洽，應予變
    更。原審就此，仍以刑法第二百八十四條第一項之過失傷害罪與過失重傷害罪論
    處被告刑責，並從一重依刑法第二百八十四條第一項後段之過失重傷害罪處斷，
    即有未合。本案公訴人上訴，認被告未與告訴人和解，原審卻判處有期徒刑六月
    ，緩刑三年，量刑過輕，指謫原判決不當，雖無理由。惟本件原審判決既有上開
    可議之處，自應由本院將原審判決撤銷，並予以改判。爰審酌被告之素行（並無
    前科）、本件犯罪所生損害，及其於本院審理時，已就告訴人所受之損害，在彰
    化縣永靖鄉調解委員會與告訴人達成調解，願賠償告訴人一百六十萬元，有上開
    調解書影本附卷可稽等一切犯罪情狀，仍量處被告有期徒刑六月，並諭知有期徒
    刑易科罰金之折算標準。又被告並無犯罪紀錄，此有台灣南投地方法院檢察署刑
    案資料查註記錄表及本院被告全國前案記錄表各一件附卷可稽。被告此次係因一
    時過失而犯本案，事後已知悔悟，經此偵審程序及刑罰之宣告，應已足促其心生
    警惕，諒無再犯之虞。本院因認其刑罰以暫不執行為適當，爰併予宣告緩刑三年
  ，用啟自新。
四、據上論斷，應依刑事訴訟法第三百六十九條第一項前段、第三百六十四條、第二
    百九十九條第一項前段、第三百條、刑法第二百八十四條第二項前段、後段、第
    五十五條、第四十一條、第七十四條第一款、罰金罰鍰提高標準條例第一條前段
    、第二條，條判決如主文。
本案經檢察官丙○○到庭執行職務。
中      華      民      國    八十九     年       五      月    十七    日
                                  臺灣高等法院臺中分院刑事第三庭
                                        審判長法  官  方  艤  駐
                                              法  官  劉  連  星
                                              法  官  廖  柏  基
右正本證明與原本無異。
不得上訴。
                                              書記官  柯  孟  伶
中      華      民      國    八十九     年       五      月    十八    日
附錄：本案論罪科刑法條全文
刑法第二百八十四條第二項：從事業務之人，因業務上之過失傷害人者，處一年以下
有期徒刑、拘役或一千元以下罰金，致重傷者，處三年以下有期徒刑、拘役或二千元
以下罰金
                                                                        Ｄ


司法院資訊處製作；財團法人民間司法改革基金會備份。
